【裁判字號】    95,訴,448
【裁判日期】    950714
【裁判案由】    清償債務
【裁判全文】
臺灣桃園地方法院民事判決               95年度訴字第448號
原      告  乙○○
訴訟代理人  戴端娜律師
被      告  甲○○
                      18弄1.
上列當事人間清償債務事件，於民國95年7 月4 日言詞辯論終結
，本院判決如下：
    主  文
被告應給付原告新台幣參佰壹拾伍萬元，及自民國九十五年四月
十八日起至清償日止，按年息百分之五計算之利息。
訴訟費用由被告負擔。
本判決於原告以新台幣壹佰零伍萬元供擔保後，得假執行。
    事  實
甲、原告方面：
  一、聲明：除假執行供擔保金額外，餘如主文所示。
  二、陳述：
    (一)緣訴外人康達開發企業有限公司（下稱康達公司）於民國
      92年12月4 日向原告借款新台幣（下同）500 萬元，雙方
      立有消費借貸契約書1 件，約定借款期間自92年12月4 日
      起至93年6 月3 日止計6 個月，借款利息為月息2 ％即年
      息24％，採預付方式支付利息，即康達公司需於92年12月
      5 日、93年1 月5 日、2 月5 日、3 月5 日、4 月5 日、
      5 月5 日向原告支付當月至次月相當日之利息10萬元，康
      達公司並應自93年1 月5 日起，分5 期於每月5 日即93年
      1 月5 日、2 月5 日、3 月5 日、4 月5 日、5 月5 日各
      向原告清償100 萬元，至債務全數清償為止。借貸時由被
      告（即康達公司之總經理，與康達公司之負責人吳麗美為
      夫妻）與訴外人丙○○，共同擔任本件借貸之連帶保證人
      ，康達公司並交付自身所簽發、以玉山銀行壢新分行為付
      款人、由被告及丙○○背書、面額各為100 萬元之支票5
      紙予原告收執，票載發票日與上開各償還日期相同，約定
      逕由原告提示支票兌現以為清償。而上開還款支票票號Ａ
      Ｇ0000000 之支票票載發票日為93年2 月5 日（消費借貸
      契約書誤載為1 月5 日）；票號ＡＧ0000000 之支票票載
      發票日為93年3 月5 日（消費借貸契約書誤載為2 月5 日
       ）；票號ＡＧ0000000 之支票票載發票日為93年4 月5日
      （消費借貸契約書誤載為3 月5 日）；票號ＡＧ0000000
      之支票票載發票日為93年5 月5 日（消費借貸契約書誤載
      為4 月5 日）。
    (二)詎康達公司僅於93年1 月5 日清償本金100 萬元（所兌現
      之支票票號不詳），及支付92年12月5 日、93年1 月5 日
      、2 月5 日之利息各10萬元，其所交付之上開票號ＡＧ00
      00000 及ＡＧ0000000 之支票經原告屆期提示均因存款不
      足遭退票（原告就票號ＡＧ0000000 及ＡＧ0000000 之支
      票則未提示），而嗣後連帶保證人丙○○已清償85萬元，
      但其餘由丙○○所交付其自身所簽發或由第3 人亞電通股
      份有限公司所簽發之支票共9 紙（每紙面額各35萬元，共
      315 萬元）則未兌現，故康達公司尚積欠315 萬元未清償
      。而被告與丙○○為本件借款債務之連帶保證人，主債務
      人康達公司人不履行債務時，被告與丙○○即需負履行責
      任，且不得主張先訴抗辯權，爰本於連帶保證之法律關係
      ，請求被告給付如訴之聲明。
    (三)至被告抗辯康達公司所負之借款債務或被告所負之本件連
      帶保證債務經原告同意已由丙○○承擔云云並非實在，因
      丙○○是基於連帶保證人之地位交付上開支票以資清償，
      原告並未同意康達公司或被告可以免責。
三、證據：提出消費借貸契約書1 件、康達公司開立之支票4
            紙（票號ＡＧ0000000 至ＡＧ0000000） 、丙○○
            及亞電通股份有限公司所開立之支票9 紙（面額各
            為35萬元，共計315 萬元）、及退票理由單6 紙（
            以上均影本）為證。
乙、被告方面：
  一、聲明：請求駁回原告之訴。
  二、陳述：
    (一)被告對原告所述：康達公司向原告借款500 萬元之借款金
      額、期限、利息約定、本息償還方式，及康達公司交付上
      開支票以資清償，且被告及丙○○均擔任本件借款之連帶
      保證人，並簽立有消費借貸契約書1 件等情並不爭執。
    (二)惟本件康達公司之借款債務或被告所負之連帶保證債務業
      經原告同意由另一連帶保證人丙○○為債務承擔，被告已
      無庸負連帶保證人之責，故原告向被告請求清償並無理由
      。
三、證據：提出被告與丙○○訂立之債務還款契約書影本1 件
            為證。
丙、本院依職權向玉山銀行壢新分行函查康達公司所開立票號為
    ＡＧ0000000 號之支票內容及兌現情形。
    理    由
一、按「訴狀送達後，原告不得將原訴變更或追加他訴，但擴張
    或減縮應受判決事項之聲明者，不在此限」，民事訴訟法第
    255 條第1 項第3 款定有明文。本件原告原起訴請求：「被
    告應給付原告400 萬元，及自起訴狀繕本送達翌日起至清償
    日止，按年息20％計算之利息」，嗣於95年4 月18日將訴之
    聲明本金金額減縮為280 萬元，將遲延利息之利率減縮為5
    ％（見本院卷第30頁），又於95年7 月4 日將訴之聲明本金
    金額擴張為315 萬元，其餘則不變如現聲明所示（見本院卷
    第62頁），依前揭規定應予准許，先此敘明。
二、原告主張：康達公司於92年12月4 日向原告借款500 萬元，
    由被告及丙○○擔任連帶保證人，借款期間至93年6 月3 日
    屆滿，原告僅先後獲償100 萬元及85萬元，爰基於連帶保證
    之法律關係，請求被告給付餘款315 萬元及法定遲延利息等
    語。被告對原告所述康達公司向原告借款500 萬元之借款金
    額、期限、利息約定、本息償還方式及康達公司交付上開支
    票以資清償，且被告及丙○○均擔任本件借款之連帶保證人
    ，並簽立有消費借貸契約書乙節並不爭執，惟抗辯：康達公
    司之借款債務或被告所負之連帶保證債務業經原告同意由丙
    ○○為債務承擔，被告已無庸負連帶保證人之責等語。
三、本件原告主張：訴外人康達公司於92年12月4 日向原告借款
    500 萬元，雙方立有消費借貸契約書1 件，約定借款期間自
    92年12月4 日起至93年6 月3 日止計6 個月，借款利息為月
    息2 ％，採預付方式支付利息，即康達公司需於92 年12 月
    5 日、93年1 月5 日、2 月5 日、3 月5 日、4 月5日 、5
    月5 日向原告支付當月至次月相當日之利息10萬元，康達公
    司並應自93年1 月5 日起，分5 期於每月5 日即93年1 月5
    日、2 月5 日、3 月5 日、4 月5 日、5 月5日 各向原告清
    償100 萬元，至債務全數清償為止，借貸時由被告與訴外人
    丙○○共同擔任連帶保證人，康達公司並交付自身所簽發、
    以玉山銀行壢新分行為付款人、由被告及丙○○背書、面額
    各為100 萬元之支票5 紙予原告收執，票載發票日與上開各
    償還日期相同，約定逕由原告提示支票兌現以為清償；而康
    達公司僅於93年1 月5 日清償本金100 萬元（所兌現之支票
    票號不詳），及支付92年12月5日 、93年1 月5 日、2 月5
    日之利息各10萬元，其所交付之上開票號ＡＧ0000000 及Ａ
    Ｇ0000000 之支票經原告屆期提示均因存款不足遭退票（原
    告就票號ＡＧ0000000 及ＡＧ0000000 之支票則未提示），
    而嗣後連帶保證人丙○○已清償85萬元，但其餘由丙○○所
    交付其自身所簽發或由第3 人亞電通股份有限公司所簽發之
    支票共9 紙（每紙面額各35萬元，共315 萬元）則未兌現，
    故康達公司尚積欠315 萬元未清償之事實，業據原告提出消
    費借貸契約書1 件、康達公司開立之支票4 紙（票號ＡＧ00
    00000 至ＡＧ0000000） 、丙○○及亞電通股份有限公司所
    開立之支票9 紙（面額各為35萬元，共計315 萬元）、及退
    票理由單6 紙（以上均影本）為證，核與原告所主張相符，
    並為被告所不爭執，故此部分堪信原告之主張為實在。
四、就被告所抗辯：康達公司之借款債務或被告所負之連帶保證
    債務業經原告同意由丙○○為債務承擔，被告已無庸負連帶
    保證人之責乙節，業據原告否認，並主張：丙○○是基於連
    帶保證人之地位交付上開支票以資清償，原告並未同意康達
    公司或被告可以免責等語。經查：
  (一)按「第3 人與債權人訂立契約承擔債務人之債務者，其債務
    於契約成立時，移轉於該第3 人」、「第3 人與債務人訂立
    契約承擔其債務者，非經債權人承認，對於債權人，不生效
    力」，民法第300 條、301 條分別定有明文。又「連帶債務
    人相互間，除法律另有規定或契約另有訂定外，應平均分擔
    義務」，同法第280 條前段亦定有明文。而債務承擔之契約
    或由承擔人與債權人之間，或由承擔人與債務人之間，或由
    承擔人、債權人與債務人之間訂定之。如由承擔人與債務人
    間訂定者，則應經債權人之同意，即債務承擔契約不容僅依
    第3 人與債務人之意思訂立之即對債權人發生效力，換言之
    ，第3 人與債務人訂立之債務承擔契約，須經債權人承認，
    債務人始得免其債務而由第3 人承擔原有債務。
  (二)查被告所提之債務還款契約書（見本院卷第66頁）第2 條雖
    記載有：「甲方（即丙○○）需負責乙○○（即原告）對乙
    方（即被告）的所有告訴及代償乙○○400 萬元」之內容，
    然此契約書係被告個人與丙○○所訂立，既非借款人康達公
    司與丙○○所訂立而由丙○○承擔康達公司對原告之借款債
    務，並經原告承認，亦非債權人即原告與丙○○所訂立，故
    此債務還款契約書因未經債權人即原告承認，而對原告不生
    效力，僅於被告與丙○○間發生效力，而被告與丙○○均為
    本件借款債務之連帶保證人，被告個人並非代表康達公司，
    故該契約僅得解釋為係連帶保證人間就上開民法第280 條前
    段之內部分擔義務以契約另有訂定。是丙○○及被告間縱已
    有此債務還款契約存在，原告仍得向原負連帶保證責任之被
    告主張債權。至原告雖收受丙○○所交付，由丙○○或亞電
    通股份有限公司所開立之支票以供清償，然原告係主張：丙
    ○○是基於連帶保證人之地位交付上開支票，原告並未同意
    康達公司或被告可以免責等語，而被告就原告已同意康達公
    司或被告可以免責乙節並未舉證以實其說，是僅依連帶保證
    人丙○○交付票據清償之事實並不能認被告抗辯：原告已同
    意被告無庸負連帶保證之責云云為真。
  (三)綜上，被告抗辯：康達公司之借款債務或被告所負之連帶保
    證債務業經原告同意由丙○○為債務承擔云云並非可採，故
    原告主張：被告仍須負連帶保證人之責即為有據。
五、再按民法第229 條第1 項規定：「給付有確定期限者，債務
    人自期限屆滿時起，負遲延責任」，又「遲延之債務，以支
    付金錢為標的者，債權人得請求依法定利率計算之遲延利息
    」，民法第233 條第1 項前段亦有明文。查本件借款期限已
    於93年6 月3 日屆滿，借款人康達公司屆期仍有400 萬元未
    清償，扣除嗣後連帶保證人丙○○清償之85萬元後，借款人
    康達公司尚積欠本金315 萬元及遲延利息已如上述，從而，
    原告依連帶保證之法律關係，請求被告給付欠款315 萬元，
    及自起訴狀繕本送達被告（於95年4 月7 日以寄存方式送達
    ，自寄存之日起經10日即自95年4 月17日發生效力）之翌日
    即95年4 月18日起至清償日止，按法定利率年息5 ％計算之
    利息為有理由，應予准許。
六、原告陳明願供擔保，聲請宣告假執行，核無不合，爰酌定相
    當擔保金額准許之。
七、據上論結，本件原告之訴為有理由，依民事訴訟法第78條、
    第390 條第2 項，判決如主文。
中    華    民    國    95    年    7     月    14    日
                  民事第一庭    法  官  郭琇玲
以上正本係照原本作成
如對本判決上訴，須於判決送達後20日內向本院提出上訴狀
中    華    民    國    95    年    7     月    14    日
                                書記官  林蕙鴻


司法院資訊處製作；財團法人民間司法改革基金會備份。
